【裁判字號】    95,台抗,167
【裁判日期】    950322
【裁判案由】    聲明異議
【裁判全文】
最高法院民事裁定              九十五年度台抗字第一六七號
    再 抗告 人  甲○○
    代  理  人  田鴻鈞律師
上列再抗告人因與乙○○間聲明異議事件，對於中華民國九十五
年一月二十五日台灣高等法院裁定（九十五年度抗字第六三號）
，提起再抗告，本院裁定如下：
    主  文
再抗告駁回。
再抗告程序費用由再抗告人負擔。
    理  由
按對於抗告法院所為抗告有無理由之裁定再為抗告，僅得以其適
用法規顯有錯誤為理由，並經原法院之許可；此項許可，以原裁
定所涉及之法律見解具有原則上之重要性者為限，此觀強制執行
法第三十條之一準用民事訴訟法第四百八十六條第四項、第五項
之規定自明。本件再抗告人對於抗告法院所為抗告無理由之裁定
再為抗告，係以：相對人於民國九十二年七月四日向再抗告人借
款新台幣（下同）一百五十萬元，約定違約金按每萬元每日二十
元計算，清償期為九十三年一月三日，並以其所有之不動產設定
抵押權以供擔保，經依法登記在案。詎相對人屆期不為清償，再
抗告人於九十三年七月七日聲請拍賣不動產，業經台灣板橋地方
法院以九十三年度拍字第七四一號裁定准予拍賣在案，且亦曾於
九十三年四月三十日依同樣之理由聲請准將系爭違約金裁定後併
案執行，此乃本案實體之裁定，執行法院自不應再予裁定駁回違
約金部分之分配。原裁定不察，認執行法院駁回伊違約金分配之
聲請，並無不當，顯有違法云云，為其論據。按不動產物權，依
法律行為而取得設定、喪失及變更者，非經登記，不生效力。又
抵押權所擔保者為原債權、利息、遲延利息，及實行抵押權之費
用。但契約另有訂定者，不在此限。民法第七百五十八條、第八
百六十一條分別定有明文。查原法院以再抗告人提出之借款約定
書雖有違約金之記載，但再抗告人提出之抵押權設定契約書、他
項權利證明書及土地、建物登記謄本在「違約金」欄下均記載「
無」，因認兩造間系爭借款有關違約金之約定，並未為登記，尚
非抵押權所擔保之範圍，自無優先受償之權利；且再抗告人就該
違約金債權，亦未提出一般執行名義，尚無從列為普通債權分配
。因認板橋地院於系爭執行程序未將該違約金債權列為優先分配
，並無違誤，爰維持該院駁回再抗告人之聲明異議，以裁定駁回
再抗告人之抗告，經核原裁定並無適用法規顯有錯誤之情形，亦
無所涉及之法律見解具有原則上重要性之情事，再抗告人提起再
抗告，不應許可。
據上論結，本件再抗告為不合法。依強制執行法第三十條之一，
民事訴訟法第四百九十五條之一第二項、第四百八十一條、第四
百四十四條第一項、第九十五條、第七十八條，裁定如主文。
中    華    民    國  九十五  年    三    月  二十二  日
                      最高法院民事第七庭
                          審判長法官  劉  延  村
                                法官  劉  福  來
                                法官  黃  秀  得
                                法官  吳  謀  焰
                                法官  李  寶  堂
      本件正本證明與原本無異
                                      書  記  官
中    華    民    國  九十五  年    四    月    三    日
                                                      Ｑ


司法院資訊處製作；財團法人民間司法改革基金會備份。
